ACORDAO-COMPLETO-2459148

ACÓRDÃO 3684/2021 ATA 6/2021 - SEGUNDA CÂMARA

VISTOS, relatados e discutidos estes autos referentes à Tomada de Contas Especial instaurada pelo Fundo Nacional de Desenvolvimento da Educação - FNDE contra os Srs. Oberdam Rocha Dias (gestão: de 1º/1/2013 a 31/12/2016) e Adiodato José de Araújo (gestão: de 1º/1/2017 a 31/12/2020) , ex-prefeitos de Barra do Choça/BA, em face da omissão no dever de prestar contas dos recursos federais recebidos por força do Programa Educação Infantil - Novas Turmas, no exercício de 2015.
ACORDAM os Ministros do Tribunal de Contas da União, reunidos em sessão da 2ª Câmara, ante as razões expostas pelo Relator, em:
9.1. com fundamento nos arts. 1º, inciso I, 16, inciso III, alínea a, 19, caput, e 23, inciso III, da Lei 8.443/1992, julgar irregulares as contas do Sr. Oberdam Rocha Dias, condenando-o ao pagamento das quantias abaixo especificadas, atualizadas monetariamente e acrescidas dos juros de mora, calculados a partir das correspondentes datas até a efetiva quitação, fixando-lhe o prazo de 15 (quinze) dias, a contar do recebimento da notificação, para que comprove, perante o Tribunal (art. 214, inciso III, alínea a, do Regimento Interno/TCU) , o recolhimento da dívida ao Fundo Nacional de Desenvolvimento da Educação, na forma da legislação em vigor:
	Data de ocorrência
	Valor histórico (R$) 

	9/2/2015
	41.140,26

	9/2/2015
	102.850,65

9.2. com fundamento nos arts. 1º, inciso I, 16, inciso III, alínea a, 19, parágrafo único, e 23, inciso III, da Lei 8.443/1992, julgar irregulares as contas do Sr. Adiodato José de Araújo; 
9.3. aplicar ao Sr. Oberdam Rocha Dias a multa prevista no art. 57 da Lei 8.443/1992, no valor de R$ 20.000,00 (vinte mil reais) , fixando-lhe o prazo de 15 (quinze) dias, a contar da notificação, para que comprove, perante o Tribunal (art. 214, inciso III, alínea a, do Regimento Interno/TCU) , o recolhimento da dívida ao Tesouro Nacional, atualizada monetariamente desde a data deste Acórdão até a data do efetivo recolhimento, se for paga após o vencimento, na forma da legislação em vigor;
9.4. aplicar ao Sr. Adiodato José de Araújo a multa capitulada no art. 58, inciso I, da Lei 8.443/1992, no valor de R$ 5.000,00 (cinco mil reais) , fixando-lhe o prazo de 15 (quinze) dias, a contar do recebimento da notificação, para que comprove, perante o Tribunal (art. 214, inciso III, alínea a, do Regimento Interno/TCU) , o recolhimento da dívida ao Tesouro Nacional, atualizada monetariamente desde a data deste Acórdão até a do efetivo recolhimento, se for paga após o vencimento, na forma da legislação em vigor;
9.5. autorizar, caso requerido, nos termos do art. 26 da Lei 8.443/1992, o parcelamento das dívidas a que se referem os subitens 9.1, 9.3 e 9.4 acima, em até 36 (trinta e seis) parcelas mensais e sucessivas, sobre as quais incidirão os correspondentes acréscimos legais (débito: atualização monetária e juros de mora; multa: atualização monetária) , cientificando os responsáveis de que a falta de pagamento de qualquer parcela importará no vencimento antecipado do saldo devedor, sem prejuízo das demais medidas legais;
9.6. autorizar, desde logo, a cobrança judicial das dívidas a que se refere este Acórdão, caso não atendidas as notificações, nos termos do art. 28, inciso II, da Lei 8.443/1992;
9.7. remeter cópia deste Acórdão à Procuradoria da República no Estado da Bahia, com fundamento no § 7º do art. 209 do Regimento Interno do TCU, e ao FNDE para ciência.

Tomada de Contas Especial instaurada em face da omissão no dever de prestar contas dos recursos federais recebidos por força do Programa Educação Infantil  Novas Turmas, no exercício de 2015.

Segunda Câmara

Município de Barra do Choça/BA.

3. Responsáveis: Oberdam Rocha Dias (XXX.293.937-XX) e Adiodato José de Araújo (XXX.842.758-XX).

13.1. Ministros presentes: Aroldo Cedraz (na Presidência) e Raimundo Carreiro.
13.2. Ministros-Substitutos convocados: Marcos Bemquerer Costa (Relator) e André Luís de Carvalho.

MARCOS BEMQUERER

Trata o processo da Tomada de Contas Especial instaurada pelo Fundo Nacional de Desenvolvimento da Educação - FNDE contra os Srs. Oberdam Rocha Dias (gestão: de 1º/1/2013 a 31/12/2016) e Adiodato José de Araújo (gestão: de 1º/1/2017 a 31/12/2020) , ex-prefeitos de Barra do Choça/BA, em face da omissão no dever de prestar contas dos recursos federais recebidos por força do Programa Educação Infantil - Novas Turmas, no exercício de 2015.
2.	As verbas repassadas pelo FNDE à municipalidade, no aludido exercício, totalizaram R$ 143.990,91 (peça 3) .
3.	A Secretaria Federal de Controle Interno certificou a irregularidade das contas (peça 16) e a autoridade ministerial atestou haver tomado conhecimento dessa conclusão (peça 18) .
4.	No Tribunal, a Secretaria de Controle Externo de Tomada de Contas Especial - SecexTCE elaborou resumo do iter processual e empreendeu exame técnico da matéria por meio da instrução inserta à peça 37, que reproduzo em parte e com ajustes de forma:
"9. Na instrução inicial (peça 22) , analisando-se os documentos nos autos, concluiu-se pela necessidade de realização de citação e audiência para as seguintes irregularidades: 
9.1. Irregularidade 1: não comprovação da boa e regular aplicação dos recursos federais repassados ao município de Barra do Choça/BA, em face da omissão no dever de prestar contas dos valores transferidos, no âmbito do Educação Infantil - Novas Turmas, no exercício de 2015, cujo prazo encerrou-se em 22/3/2019.
9.1.1. Evidência da irregularidade: documento técnico presente na peça 5.
9.1.2. Normas infringidas: art. 37, caput, c/c o art. 70, parágrafo único, da Constituição da República Federativa do Brasil; art. 93 do Decreto-lei 200/1967; art. 66 do Decreto 93.872/1986; e art. 14, inciso III, alínea 'd', e 17, da Resolução CD/FNDE 16/2013.
9.2. Débitos relacionados ao responsável Oberdam Rocha Dias:
	Data de ocorrência
	Valor histórico (R$) 

	9/2/2015
	41.140,26

	9/2/2015
	102.850,65

9.2.1. Cofre credor: Fundo Nacional de Desenvolvimento da Educação.
9.2.2. Responsável: Oberdam Rocha Dias.
9.2.2.1. Conduta: não demonstrar a boa e regular aplicação dos recursos federais recebidos e geridos por meio do Educação Infantil - Novas Turmas, no exercício de 2015, em face da omissão na prestação de contas, cujo prazo encerrou-se em 22/3/2019.
 (...) 
10. Encaminhamento: citação.
10.1. Irregularidade 2: não cumprimento do prazo originalmente estipulado para prestação de contas do Educação Infantil - Novas Turmas, no exercício de 2015, cujo prazo encerrou-se em 22/3/2019.
10.1.1. Evidência da irregularidade: documento técnico presente na peça 5.
10.1.2. Normas infringidas: art. 37, caput, c/c o art. 70, parágrafo único, da Constituição da República Federativa do Brasil; art. 93 do Decreto-lei 200/1967; art. 66 do Decreto 93.872/1986; e art. 14, inciso III, alínea 'd', e 17, da Resolução CD/FNDE 16/2013.
10.1.3. Responsável: Adiodato José de Araújo.
10.1.3.1.	Conduta: descumprir o prazo originalmente estipulado para prestação de contas dos recursos federais recebidos à conta do Educação Infantil - Novas Turmas, no exercício de 2015, o qual se encerrou em 22/3/2019.
 (...) 
11. Encaminhamento: audiência.
12. Em cumprimento ao pronunciamento da unidade (peça 24) , foram efetuadas citação e audiência dos responsáveis, nos moldes adiante:
a)	 Oberdam Rocha Dias - promovida a citação do responsável, conforme delineado adiante:
	Comunicação: Ofício 45230/2020-TCU/Seproc (peça 27) 
Data da Expedição: 14/9/2020
Data da Ciência: 29/9/2020 (peça 32) 
Nome Recebedor: Demivalda Melo Rocha
Observação: Ofício enviado para o endereço do responsável, conforme pesquisa na base de dados no sistema da Receita Federal, custodiada pelo TCU (peça 25) 
Fim do prazo para a defesa: 14/10/2020
	
b)	 Adiodato José de Araújo - promovida a audiência do responsável, conforme delineado adiante:
	Comunicação: Ofício 45231/2020-TCU/Seproc (peça 28) 
Data da Expedição: 14/9/2020
Data da Ciência: 25/9/2020 (peça 30) 
Nome Recebedor: Elisete Rosa da Silva
Observação: Ofício enviado para o endereço do responsável, conforme pesquisa na base de dados no sistema da Receita Federal, custodiada pelo TCU (peça 26) 
Fim do prazo para a defesa: 10/10/2020
	
	Comunicação: Ofício 45232/2020-TCU/Seproc (peça 29) 
Data da Expedição: 14/9/2020
Data da Ciência: 25/9/2020 (peça 31) 
Nome Recebedor: Elisete Rosa da Silva
Observação: Ofício enviado para o endereço do responsável, conforme pesquisa na base de dados nos sistemas corporativos do TCU, custodiada pelo TCU (peça 26) 
Fim do prazo para a defesa: 10/10/2020
	
13. Conforme Despacho de Conclusão das Comunicações Processuais (peça 35) , as providências inerentes às comunicações processuais foram concluídas. 
14. Transcorrido o prazo regimental, o responsável Oberdam Rocha Dias ingressou com pedido de prorrogação de prazo (peça 33) , deferido nos termos do despacho de peça 34, mas permaneceu silente, assim como o responsável Adiodato José de Araújo, devendo ser considerados revéis, nos termos do art. 12, § 3º, da Lei 8.443/1992.
ANÁLISE DOS PRESSUPOSTOS DE PROCEDIBILIDADE DA IN/TCU 71/2012
Avaliação de Viabilidade do Exercício do Contraditório e Ampla Defesa
15. Verifica-se que não houve o transcurso de mais de dez anos desde o fato gerador sem que tenha havido a notificação dos responsáveis pela autoridade administrativa federal competente (art. 6º, inciso II, c/c art. 19, da IN/TCU 71/2012, modificada pela IN/TCU 76/2016) , uma vez que o fato gerador da irregularidade sancionada ocorreu em 23/3/2019, haja vista que o vencimento do prazo para prestação de contas se deu em 22/3/2019, e os responsáveis foram notificados sobre a irregularidade, pela autoridade administrativa competente, conforme abaixo:
15.1. Oberdam Rocha Dias, por meio do edital acostado à peça 6, p. 4, publicado em 3/2/2020; e
15.2. Adiodato José de Araújo, por meio do ofício acostado à peça 7, recebido em 29/4/2019, conforme AR (peça 8) .
Valor de Constituição da TCE 	
16. Verifica-se, ainda, que o valor atualizado do débito apurado (sem juros) , em 1º/1/2017, é de R$ 167.303,04, portanto superior ao limite mínimo de R$ 100.000,00, na forma estabelecida conforme os arts. 6º, inciso I, e 19, da IN/TCU 71/2012, modificada pela IN/TCU 76/2016. 
OUTROS PROCESSOS/DÉBITOS NOS SISTEMAS DO TCU COM OS MESMOS RESPONSÁVEIS
17. Informa-se que foi encontrado processo no Tribunal com os mesmos responsáveis:
	Responsável
	Processos

	Oberdam Rocha Dias
	Processo 039.193/2019-5 (TCE, aberto) 

	Adiodato José de Araújo
	Processo 039.193/2019-5 (TCE, aberto) 

18. A tomada de contas especial está, assim, devidamente constituída e em condição de ser instruída.
EXAME TÉCNICO
Da validade das notificações
19. Preliminarmente, cumpre tecer breves considerações sobre a forma como são realizadas as comunicações processuais no TCU. A esse respeito, destacam-se o art. 179 do Regimento Interno do TCU (Resolução 155, de 4/12/2002) e o art. 4º, inciso III, § 1º, da Resolução TCU 170, de 30 de junho de 2004, verbis:
'Art. 179. A citação, a audiência ou a notificação, bem como a comunicação de diligência, farse-ão:
I - mediante ciência da parte, efetivada por servidor designado, por meio eletrônico, fac-símile, telegrama ou qualquer outra forma, desde que fique confirmada inequivocamente a entrega da comunicação ao destinatário;
II - mediante carta registrada, com aviso de recebimento que comprove a entrega no endereço do destinatário;
III - por edital publicado no Diário Oficial da União, quando o seu destinatário não for localizado
 (...) 
Art. 3º As comunicações serão dirigidas ao responsável, ou ao interessado, ou ao dirigente de órgão ou entidade, ou ao representante legal ou ao procurador constituído nos autos, com poderes expressos no mandato para esse fim, por meio de:
I - correio eletrônico, fac-símile ou telegrama;
II - servidor designado;
III - carta registrada, com aviso de recebimento;
IV - edital publicado no Diário Oficial da União, quando o seu destinatário não for localizado, nas hipóteses em que seja necessário o exercício de defesa.
Art. 4º. Consideram-se entregues as comunicações:
I - efetivadas conforme disposto nos incisos I e II do artigo anterior, mediante confirmação da ciência do destinatário;
II - realizadas na forma prevista no inciso III do artigo anterior, com o retorno do aviso de recebimento, entregue comprovadamente no endereço do destinatário;
III - na data de publicação do edital no Diário Oficial da União, quando realizadas na forma prevista no inciso IV do artigo anterior.
§ 1º O endereço do destinatário deverá ser previamente confirmado mediante consulta aos sistemas disponíveis ao Tribunal ou a outros meios de informação, a qual deverá ser juntada ao respectivo processo.'
20. Bem se vê, portanto, que a validade da citação via postal não depende de que o aviso de recebimento seja assinado pelo próprio destinatário da comunicação, o que dispensa, no caso em tela, a entrega do AR em 'mãos próprias'. A exigência da norma é no sentido de o Tribunal verificar se a correspondência foi entregue no endereço correto, residindo aqui a necessidade de certeza inequívoca.
21. Não é outra a orientação da jurisprudência do TCU, conforme se verifica dos julgados a seguir transcritos:
'São válidas as comunicações processuais entregues, mediante carta registrada, no endereço correto do responsável, não havendo necessidade de que o recebimento seja feito por ele próprio.' (Acórdão 3648/2013-TCU-Segunda Câmara, Relator Ministro José Jorge) ;
'É prescindível a entrega pessoal das comunicações pelo TCU, razão pela qual não há necessidade de que o aviso de recebimento seja assinado pelo próprio destinatário. Entregandose a correspondência no endereço correto do destinatário, presume-se o recebimento da citação.' (Acórdão 1019/2008-TCU-Plenário, Relator Ministro Benjamin Zymler) ;
'As comunicações do TCU, inclusive as citações, deverão ser realizadas mediante Aviso de Recebimento - AR, via Empresa Brasileira de Correios e Telégrafos, bastando para sua validade que se demonstre que a correspondência foi entregue no endereço correto.' (Acórdão 1526/2007-TCU-Plenário, Relator Ministro Aroldo Cedraz) .
22. A validade do critério de comunicação processual do TCU foi referendada pelo Supremo Tribunal Federal, nos termos do julgamento do MS-AgR 25.816/DF, por meio do qual se afirmou a desnecessidade da ciência pessoal do interessado, entendendo-se suficiente a comprovação da entrega do 'AR' no endereço do destinatário:
'EMENTA: AGRAVO REGIMENTAL. MANDADO DE SEGURANÇA. DESNECESSIDADE DE INTIMAÇÃO PESSOAL DAS DECISÕES DO TRIBUNAL DE CONTAS DA UNIÃO. ART. 179 DO REGIMENTO INTERNO DO TCU. INTIMAÇÃO DO ATO IMPUGNADO POR CARTA REGISTRADA, INICIADO O PRAZO DO ART. 18 DA LEI nº 1.533/51 DA DATA CONSTANTE DO AVISO DE RECEBIMENTO. DECADÊNCIA RECONHECIDA. AGRAVO IMPROVIDO.
O envio de carta registrada com aviso de recebimento está expressamente enumerado entre os meios de comunicação de que dispõe o Tribunal de Contas da União para proceder às suas intimações.
O inciso II do art. 179 do Regimento Interno do TCU é claro ao exigir apenas a comprovação da entrega no endereço do destinatário, bastando o aviso de recebimento simples.' 
Da revelia dos responsáveis Oberdam Rocha Dias e Adiodato José de Araújo.
23. No caso vertente, a citação dos responsáveis Oberdam Rocha Dias e Adiodato José de Araújo se deu em endereços constantes na base de dados da Receita Federal custodiada pelo TCU (peças 25 e 26) . A entrega dos ofícios de citação e de audiência nesses endereços ficou comprovada (peças 27 a 32) .
24. Nos processos do TCU, a revelia não leva à presunção de que seriam verdadeiras todas as imputações levantadas contra os responsáveis, diferentemente do que ocorre no processo civil, em que a revelia do réu opera a presunção da verdade dos fatos narrados pelo autor. Dessa forma, a avaliação da responsabilidade do agente não pode prescindir da prova existente no processo ou para ele carreada. 
25. Ao não apresentar sua defesa, os responsáveis deixaram de produzir prova da regular aplicação dos recursos sob suas responsabilidades, em afronta às normas que impõem aos gestores públicos a obrigação legal de, sempre que demandados pelos órgãos de controle, apresentar os documentos que demonstrem a correta utilização das verbas públicas, a exemplo do contido no art. 93 do Decretolei 200/1967: 'Quem quer que utilize dinheiros públicos terá de justificar seu bom e regular emprego na conformidade das leis, regulamentos e normas emanadas das autoridades administrativas competentes.' 
26. Mesmo as alegações de defesa não sendo apresentadas, considerando o princípio da verdade real que rege esta Corte, procurou-se buscar, em manifestações dos responsáveis na fase interna desta Tomada de Contas Especial, se havia algum argumento que pudesse ser aproveitado a seu favor. 
27. No entanto, os responsáveis não se manifestaram na fase interna, não havendo, assim, (...) argumento [algum] que possa vir a ser analisado e posteriormente servir para afastar as irregularidades apontadas.
28. Em consulta aos sistemas corporativos do instaurador (SIGPC) , verifica-se que os responsáveis também não apresentaram contas junto ao instaurador e continuam inadimplentes (peça 36) .
29. Em se tratando de processo em que a parte interessada não se manifestou acerca das irregularidades imputadas, não há elementos para que se possa efetivamente aferir e reconhecer a ocorrência de boa-fé na conduta do responsável, podendo este Tribunal, desde logo, proferir o julgamento de mérito pela irregularidade das contas, conforme os termos dos §§ 2º e 6º do art. 202 do Regimento Interno do TCU (...) .
30. Dessa forma, os responsáveis Oberdam Rocha Dias e Adiodato José de Araújo devem ser considerados revéis, nos termos do art. 12, § 3º, da Lei 8.443/1992, devendo suas contas serem julgadas irregulares, condenando-se o primeiro ao débito apurado e aplicando-lhe a multa prevista no art. 57 da Lei 8.443/1992, e aplicando-se a multa do art. 58, inciso I, da Lei 8.443/1992 ao segundo responsável.
PRESCRIÇÃO DA PRETENSÃO PUNITIVA
31. Vale ressaltar que a pretensão punitiva, conforme Acórdão 1441/2016-TCU-Plenário, [rel. min. Benjamin Zymler; red. min. Walton Alencar Rodrigues], que uniformizou a jurisprudência acerca dessa questão, subordinase ao prazo geral de prescrição indicado no art. 205, do Código Civil, que é de dez anos, contado da data de ocorrência da irregularidade sancionada, nos termos do art. 189 do Código Civil, sendo este prazo interrompido pelo ato que ordenar a citação, a audiência ou a oitiva do responsável.
32. No caso em exame, não ocorreu a prescrição, uma vez que a irregularidade sancionada ocorreu em 23/3/2019, e o ato de ordenação da citação ocorreu em 25/8/2020.
 (...) "
5.	Diante do exposto, a Secex/TCE ofereceu ao Tribunal a seguinte proposta de encaminhamento (peças 37 a 39) :
	5.1. considerar revéis os Srs. Oberdam Rocha Dias e Adiodato José de Araújo, nos termos do art. 12, § 3º, da Lei 8.443/1992;
	5.2. com fundamento no art. 16, inciso III, alíneas b e c, da Lei 8.443/1992, julgar irregulares as contas do Sr. Oberdam Rocha Dias, condenando-o ao pagamento das importâncias a seguir especificadas:
	Data de ocorrência
	Valor histórico (R$) 

	9/2/2015
	41.140,26

	9/2/2015
	102.850,65

	5.3. julgar irregulares, nos termos dos arts. 1º, inciso I, 16, inciso III, alínea a, da Lei 8.443/1992, as contas do Sr. Adiodato José de Araújo;  
	5.4. aplicar ao Sr. Oberdam Rocha Dias a multa prevista no art. 57 da Lei 8.443/1992 e ao Sr. Adiodato José de Araújo a multa capitulada no art. 58, inciso I, da mesma lei;
	5.5. autorizar, com fundamento no art. 26 da Lei 8.443/1992, o parcelamento, caso requerido, e a cobrança judicial das dívidas, nos termos do art. 28, inciso II, da Lei 8.443/1992; e
	5.6. encaminhar cópia da deliberação que vier a ser proferida à Procuradoria da República no Estado da Bahia, com base no § 3º do art. 16 da Lei 8.443/1992 c/c o § 7º do art. 209 do Regimento Interno do TCU, para adoção das medidas que entender cabíveis, e ao FNDE para ciência.
6.	O Ministério Público junto a este Tribunal, representado pelo Procurador Júlio Marcelo de Oliveira, concordou com o encaminhamento sugerido pela unidade técnica (peça 41) .
	É o Relatório.

não há.

Procurador Júlio Marcelo de Oliveira.

TOMADA DE CONTAS ESPECIAL. RECURSOS DO PROGRAMA EDUCAÇÃO INFANTIL - NOVAS TURMAS. EXERCÍCIO DE 2015. NÃO DEMONSTRAÇÃO DA BOA E REGULAR APLICAÇÃO DAS VERBAS FEDERAIS PERCEBIDAS, EM VISTA DA OMISSÃO NO DEVER DE PRESTAR CONTAS. REVELIA. IRREGULARIDADE DAS CONTAS. DÉBITO E MULTA.

TOMADA DE CONTAS ESPECIAL (TCE)

Secretaria de Controle Externo de Tomada de Contas Especial - SecexTCE.

Trata o processo da Tomada de Contas Especial instaurada pelo Fundo Nacional de Desenvolvimento da Educação - FNDE contra os Srs. Oberdam Rocha Dias (gestão: de 1º/1/2013 a 31/12/2016) e Adiodato José de Araújo (gestão: de 1º/1/2017 a 31/12/2020) , ex-prefeitos de Barra do Choça/BA, em face da omissão no dever de prestar contas dos recursos federais recebidos por força do Programa Educação Infantil - Novas Turmas, no exercício de 2015.
2.	As verbas repassadas pelo Fundo à municipalidade, no exercício de referência, totalizaram R$ 143.990,91, consoante documento expedido pelo tomador de contas inserto à peça 3.
3.	Diante da omissão no dever de prestar contas dos recursos percebidos, o FNDE notificou os responsáveis para oferecerem a prestação de contas ou devolverem a quantia transferida ao município. Em vista da ausência de manifestação dos gestores, o Fundo instaurou a presente Tomada de Contas Especial.
4. 	Nesta Casa de Contas, a Secretaria de Controle Externo de Tomada de Contas Especial - SecexTCE empreendeu, por delegação de competência, a citação e a audiência dos arrolados nos autos, nos seguintes termos: a) citação do Sr. Oberdam Rocha Dias - para que recolhesse o débito quantificado no processo e/ou apresentasse alegações de defesa acerca da não comprovação do bom e regular emprego dos recursos federais, ante a omissão no dever de prestar contas dos valores transferidos; b) audiência do Sr. Adiodato José de Araújo - sobre o "não cumprimento do prazo originalmente estipulado para prestação de contas, cujo prazo se encerrou em 22/3/2019".
5.	Apesar de notificados, não houve o adimplemento da dívida e tampouco trouxeram ao descortino do Tribunal suas alegações de defesa e razões de justificativa, deixando transcorrer in albis o prazo que lhes foi conferido, o que caracteriza a revelia prevista no art. 12, § 3º, da Lei 8.443/1992.
6.	Após examinar o mérito do processo, a unidade instrutiva opinou, em substância, pela irregularidade das contas dos gestores, com a condenação individual do Sr. Oberdam Rocha Dias ao pagamento do débito apurado e aplicação da multa proporcional ao dano prevista no art. 57 da Lei 8.443/1992. Sugeriu ainda que fosse imposta ao Sr. Adiodato José de Araújo a multa capitulada art. 58, inciso I, da mesma lei. O Ministério Público junto ao TCU concordou com o encaminhamento precitado.
7.	Fixadas a situação fático-jurídica, a análise e a proposta de desfecho oferecida ao Tribunal para os autos, passo à apreciação da matéria.
8.	No caso concreto, a ausência da prestação de contas impediu a comprovação da boa e regular utilização dos recursos públicos federais transferidos à municipalidade pelo FNDE, sob a égide do Programa Educação Infantil - Novas Turmas, durante o exercício financeiro de 2015.
9.	Deve-se deixar bem vincado que cabe ao gestor que se comprometeu a aplicar as verbas federais nas finalidades acordadas o ônus de comprovar o adequado emprego da integralidade dos recursos públicos, mediante documentação suficiente para tanto, o que não ocorreu nestes autos.
10.	Destaca-se ainda que o dever de demonstrar a boa e regular utilização do dinheiro público decorre de imposição derivada do ordenamento jurídico, nos termos do bloco normativo composto pelas disposições dos arts. 70, parágrafo único, da Constituição Federal, 93 do Decreto-lei 200/1967 e 66 do Decreto 93.872/1986.
11.	Nessa conexão de ideias, em vista da falta de prestação de contas e diante da impossibilidade de apreciar a adequada utilização das verbas em exame, entendo que está seguramente evidenciada a necessidade de responsabilização do Sr. Oberdam Rocha Dias, uma vez que era o prefeito à época dos repasses e da gestão dos recursos em epígrafe, ou seja, recebeu e empregou as verbas federais em sua administração (de 2013 a 2016) . Em consequência, as suas contas devem ser julgadas irregulares, com a condenação ao pagamento do débito quantificado no processo e aplicação da multa proporcional ao dano, prevista no art. 57 da Lei 8.443/1992.
12.	Também deve ser responsabilizado o Sr. Adiodato José de Araújo, prefeito a partir de 1º/1/2017 (até 31/12/2020) , por não ter prestado contas das verbas em questão, cujo prazo para tanto se encerrou em 22/3/2019, isto é, em sua gestão. Nessa linha de exegese, cito o verbete de Súmula/TCU 230: "Compete ao prefeito sucessor apresentar a prestação de contas referente aos recursos federais recebidos por seu antecessor, quando este não o tiver feito e o prazo para adimplemento dessa obrigação vencer ou estiver vencido no período de gestão do próprio mandatário sucessor, ou, na impossibilidade de fazê-lo, adotar as medidas legais visando ao resguardo do patrimônio público."
13.	No caso, como o Sr. Adiodato José de Araújo não administrou os recursos federais em questão, reponde unicamente pela omissão, devendo ter suas contas julgadas irregulares, com imposição da multa capitulada no art. 58, inciso I, da Lei 8.443/1992.
14.	Acerca das multas, registro que não houve prescrição da pretensão sancionatória decenal, nos termos do Acórdão 1441/2016-TCU-Plenário (rel. min. Benjamin Zymler; red. min. Walton Alencar Rodrigues) , pois o ato interruptivo da prescrição que ordenou a citação ocorreu em 25/8/2020 (peça 24) e prazo para o envio da prestação de contas encerrou-se em 22/3/2019. 
15.	Outrossim, deve ser autorizado o pagamento das dívidas em até 36 parcelas mensais e consecutivas, caso solicitado, e a cobrança judicial das dívidas.
16.	Por fim, deve-se encaminhar cópia do Acórdão que vier a ser proferido à Procuradoria da República no Estado da Bahia, com fundamento no art. 16, § 3º, da Lei 8.443/1992 c/c art. 209, § 7º, do Regimento Interno do TCU, e ao FNDE para ciência.
	 Ante o exposto, voto por que seja adotada a deliberação que ora submeto a este Colegiado.
T.C.U., Sala das Sessões, em 9 de março de 2021.
MARCOS BEMQUERER COSTA
Relator